【裁判字號】    90,易,1785
【裁判日期】    901128
【裁判案由】    建築法
【裁判全文】
臺灣臺北地方法院刑事判決                          九十年度易字第一七八五號
    公  訴  人  臺灣臺北地方法院檢察署檢察官
    被      告  甲○○
右列被告因違反建築法案件，經檢察官聲請簡易判決處刑（九十年度偵字第一四五四
七號），經本院受理後（九十年度簡字第三一八一號），認不宜以簡易判決處刑而移
由本院刑事庭依通常程序審理，本院判決如左：
    主  文
甲○○對於依建築法規定強制拆除之建築物，違反規定重建，科罰金新台幣參萬元，
如易服勞役以新台幣玖佰元即銀元參佰元折算壹日。緩刑貳年。
    事  實
一、甲○○前於民國八十七年間，未經申請主管建築主管機關之許可並發給建築執照
    ，即擅自在臺北市○○區○○街七八號七樓頂，在既有之鐵架、屋頂及磚牆上，
    新建周圍壁體、鋁窗及鐵皮，搭蓋面積約１０．５Ｘ１．５平方公尺、高度二點
    七公尺之違章建築，經台北市政府工務局建築管理處（下稱建管處）於八十七年
    六月十八日查報，並於同年月十九日依法強制拆除在案（聲請書誤為二十五日）
    。而甲○○明知依建築法規定強制拆除之建築物不得違反規定重建，竟於九十年
    六月五日僱工在原處重行以鐵皮、鐵架等建材搭蓋面積約八平方公尺之違章建築
    物使用，經建管處再行查報，始於九十年六月八日自行拆除。
二、案經臺北市政府工務局移送臺灣臺北地方法院檢察署檢察官偵查起訴。
    理  由
一、訊據被告固坦承於右揭時地將依法拆除之建築物違法重建，惟辯稱：不知道這樣
    違反法律云云，經查：右揭犯罪事實，有台北市政府工務局建築管理處八十七年
    六月十八日、九十年六月七日違建查報案件明細表、八十七年六月十八日新違建
    拆除通單、八十七年六月十九日拆除新違章建築結案報告單、台北市政府工務局
    九十年六月七日函、照片七紙附卷可稽，又未經許可不得搭蓋違建，經拆除後亦
    不得再行重建，電視、報章雜誌均有宣導，被告既已於八十七年六月間遭強制拆
    除而知所搭蓋者係違章建築，即知經拆除後不得再重建。且被告不得因不知法律
    而免除刑事責任，刑法第十六條前段定有明文，此乃因國家之法律，一經公布施
    行，國民即有應知及遵守之義務，故不得因不知法律而免除刑事責任，否則無知
    者即可隨心妄為，而知法者反處於不利之地位，豈為情法之平，苟許不知法律者
    不負刑事責任，則犯罪者皆得以此為藉口，故難以其不知前開條例之規定，而解
    免其刑事責任，從而被告上開所辯委無足取，其犯行堪以認定。
二、核被告所為，係犯建築法第九十五條之重建強制拆除之建築物罪，爰審酌被告係
    因屋頂漏水始搭蓋違建，其犯罪動機惡性並非重大，且於九十年六月七日接獲台
    北市政府工務局通知拆除之函文後，即於隔日自行拆除，犯後態度良好等一切情
    狀，量處如主文所示之刑，並諭知易服勞役之折算標準，以示懲儆。末查，被告
    前未曾受有期徒刑以上刑之宣告，有臺灣高等法院檢察署刑案紀錄簡覆表可徵，
    其因一時失慮致罹刑典，信其經此論罪科刑之教訓，應知警惕而無再犯之虞，本
    院認前開對其宣告之刑以暫不執行為適當，併予宣告緩刑二年，用啟自新。
據上論斷，應依刑事訴訟法第四百五十二條、第二百九十九條第一項前段，建築法第
九十五條，刑法第十一條前段、第四十二條第二項、第七十四條第一款，罰金罰鍰提
高標準條例第二條、現行法規所定貨幣單位折算新臺幣第二條，判決如主文。
本案經檢察官馮成到庭執行職務
中    華    民    國      九十        年      十一    月      二十八    日
                                      臺灣臺北地方法院刑事第六庭
                                          法  官  蔡  如  琪
右正本證明與原本無異。
如不服本判決，應於判決送達後十日內，向本院提出上訴狀。
                                          書記官  黃  鈴  容
中    華    民    國      九十        年      十一    月      二十九    日
附錄法條：
建築法第九十五條
依本法規定強制拆除之建築物，違反規定重建者，處一年以下有期徒刑、
拘役或科或併科新台幣三十萬元以下罰金。


司法院資訊處製作；財團法人民間司法改革基金會備份。
